台灣基隆地方法院刑事判決　　　　　　　　　　　　　八十九年度易字第三三○號
　　公　訴　人　台灣基隆地方法院檢察署檢察官
　　被　　　告　丙○○
右列被告因竊盜等案件，經檢察官提起公訴（八十九年度偵字第一六六六號），本院
判決如左：
    主      文
丙○○連續竊盜，累犯，處有期徒刑壹年陸月；扣案之鑰匙壹支沒收。又共同變造駕
駛執照，足以生損害於公眾及他人，累犯，處有期徒刑肆月；如易科罰金，以佰元
折算壹日；扣案變造辛○○駕駛執照上丙○○之照片壹張沒收；又對於公務員依法執
行職務時，施強暴，累犯，處有期徒刑拾月。應執行有期徒刑貳年陸月；扣案之鑰匙
壹支及變造辛○○駕駛執照上丙○○之照片壹張均沒收。
    事      實
一、丙○○曾於民國八十一年五月間，因竊盜案件，經本院判處有期徒刑四月，緩刑
    三年確定；又於八十四年五月間，因傷害案件，經本院判處有期徒刑三月確定；
    又於八十四年三月間，因竊盜等案件，經本院判處罪刑並定其執行刑為有期徒刑
    一年確定；前案之緩刑經撤銷後，兩案接續執行，於八十六年一月十五日執行完
    畢。又於八十七年十二月間，因贓物案件，經本院判處有期徒刑四月確定，於八
    十八年八月二十二日執行完畢。詎其因自己並無自用小客車及駕駛執照，竟意圖
    為自己不法所有，基於概括之犯意：
１、於八十九年三月三十日晚間某時，在台北縣汐止市○○○路○段二八○號附近，
    竊取辛○○所有自用小客車內之駕駛執照一枚；得手後，準備作為變造之用。
２、於八十九年四月一日上午六時許，在台北縣汐止市○○○路二一四號附近，竊取
    戊○○所有之ＶＥ─九二五○號自用小客車一部（現值新台幣十萬元）；得手後
    ，供己使用。
３、於八十九年四月九日下午一時許，在基隆市○○路吉祥大樓前，交付所竊得辛○○之駕駛執照一枚及自己之照片一張，給予知情而綽號為「阿賢」之成年男子，
    委由「阿賢」將該照片換貼於該駕駛執照上，而變造為自己之駕駛執照，足以生
    損害於辛○○及監理機關。翌（十）日晚間，在同一處所，再向「阿賢」取得變
    造完成之該駕駛執照備用。
４、八十九年四月十一日上午十一時四十五分許，在基隆市○○路曲水里公有停車場
    ，當丙○○坐上竊得之ＶＥ─九二五○號自小客車駕駛座時，適有基隆市警察局
    保安隊員警甲○○、丁○○、庚○○、己○○已察覺該車為失竊贓車，正在該地
    點埋伏；一見丙○○上車，隨即表明警察身分，甲○○在左車門外，丁○○在車
    前方，庚○○、己○○在車後，由甲○○打開左車門，要求丙○○下車；詎丙○○為求逃離，竟基於妨害公務之犯意，猛踩油門倒車，行將衝撞車後方警員己○○、庚○○之際，甲○○見狀，即朝丙○○左手開槍射擊一發子彈，加以阻止（
    子彈貫穿右前門）；該車後退撞及乙○○所有之Ｑ七─一○六○號自用小客車後
    ，丙○○再換檔加速朝前，準備向左方出口急駛而去；該車左側撞及甲○○，使
    之右手肘挫傷（傷害部分未經告訴），甲○○遂對其左大腿射擊二發子彈，才順
    利加以逮捕，並在車上扣得其所有之鑰匙一支及該變造辛○○之駕照一枚。
二、案經基隆市警察局移送基隆地方法院檢察署檢察官偵查起訴。
    理      由
一、右揭一之３變造執照部分之事實，業據被告丙○○坦承不諱，並有變造之駕駛執
    照一紙在卷可稽，足見此部分之自白與事實相符，可以採信；訊據被告則矢口否
    認有何右揭一之１、２、４連續竊盜及妨害公務之犯行，辯稱：其僅交付相片給
    予「阿賢」，並未竊取行車執照；而該車是八十九年四月十一日近午，綽號「阿
    賢」在其基隆市○○街一六七號頂樓，將鑰匙丟下樓並告訴其該黑色喜美車之所
    在，亦非其所竊取；當其上車後，警察趕至，並未出示證件，即要其下車；其說
    等一下，警察便伸手入車內而對其連開三槍云云。惟查：依下列理由所述，足見
    被告所辯係避重就輕之詞，不足採信，其犯行堪以認定：
１、被害人辛○○之駕駛執照，係於八十九年三月三十日晚間，在台北縣汐止市○○○路○段二八０號附近停放之車上所失竊，業經被害人辛○○於警訊中供明，並
    有該變造駕駛執照一枚扣案可佐；被告既稱「阿賢」自龍安街一六七號頂樓丟下
    汽車鑰匙，惟經檢察官命警偕同被告至其所指「阿賢」之住處，尋找「阿賢」，
    惟該址並無「阿賢」其人，有八十九年五月九日警訊筆錄在卷可考；何況，由後
    述被告換貼其照片於駕駛執照一節推之，自無「阿賢」無故竊盜駕駛執照而交付
    被告之理！由於換貼照片要能不生破綻，涉及技術問題，是以比較合理之推理，
    當係被告竊取駕駛執照後，再行交付「阿賢」代為換貼照片無疑。被告此部分所
  辯自難難採。
２、被害人戊○○所有ＶＥ─九二○五號自小客車，係於八十九年四月一日上午六時
    許，在台北縣汐止市○○○路前二一四號前所失竊，業經被害人戊○○於警訊中
    供明，並有車輛竊盜、車牌失竊資料個別查詢報表、贓物認領保管單各一紙及照
    片八張附卷足憑；何況，被告在為警查獲時，正在該車駕駛座上，欲駕車離去；
    再對比前述被告竊取駕駛執照並託人換貼照片而加以變造一節，被告甫託「阿賢
    」變造完成駕駛執照，其目的當在駕駛該車，是以比較合理之推理，當係被告竊
    取該車，再持變造之駕駛執照使用；否則，阿賢有必要代被告行竊該車？被告此
    部分所辯亦難採信。
３、八十九年四月十一日上午十一時四十五分許，在基隆市○○路曲水里公有停車場
    ，基隆市警察局保安隊警員已經表明警察身分，要其下車，業經被告於本院調查
    中供明（八十九年十一月十日訊問筆錄）；警察表明身分，要其下車，自不可能
    無故開槍；設如被告所辯警察不待其下車即亂開槍，則警察根本不須表明身分，
    並要其下車。被告抗辯之不合理，已然可見。其次，被告復坦承當時警察堵住其
    車輛去路（八十九年十一月二十一日訊問筆錄），並親繪現場圖一紙附卷可佐；
    依該現場圖示，當時，警車堵住該車之右前方，該停車場之出口處在該車之左方
    及右方；再配合證人即逮捕被告之警察甲○○、丁○○、庚○○、己○○到庭證
    述逮捕經過情節觀之，被告係向右後方倒車，再向左前方衝，是以造成該車及乙○○前述車輛之毀損，亦有乙○○之警訊筆錄及照片七張存卷可按；由此可見被
    告當時並無下車意願，其倒車向前，應係準備向左方出口急駛而去；再者，被告
    持有他人失竊之贓車，警察逮捕準現行犯，係其職權；而被告當時如何倒車往後
    ，再衝車向前；警察甲○○如何拉開車門，被迫向後，再被衝向前等情，迭據證
    人即警察甲○○、丁○○、庚○○、己○○四人一致供述甚明；警察甲○○遭被
    告衝撞而致其右手肘挫傷，亦有長庚紀念醫院診斷證明書一紙在卷可查；被告如
    有意下車，自無須倒車；如倒車係其所辯排檔錯誤，亦無須再向前衝；其駕駛該
    車再向前衝，造成依法執行職務之警察受傷，其有妨害公務之故意及行為甚明；
    所辯警察亂開槍云云，不合情理，自然無可採信。
三、核被告所為，係犯刑法第三百二十條第一項竊盜罪、第二百十二條變造特種文書
    罪、第一百三十五條第一項妨害公務罪。就變造特種文書部分，被告與「阿賢」
    有犯意之聯絡及行為之分擔，皆為共同正犯。被告先後二次竊盜行為，時間緊接
    ，犯罪構成要件相同，顯係基於概括犯意為之，為連續犯，應以一罪論並加重其
    刑。被告曾受前述有期徒刑之執行，有台灣高等法院被告全國前案紀錄表及台灣
    高等法院檢察署刑案記錄簡覆表在卷可按；其於有期徒刑執行完畢五年以內，再
    犯有期徒刑以上之本罪，為累犯，應遞予加重其刑。其所犯上述三罪，係分別起
    意，其構成要件有異，應予分論併罰。
四、按刑事立法上之「法益原則」要求任何行為要加以犯罪化，必因其法益受到侵害
    或危險。蓋刑事立法之核心，在於其所保護之法益。刑法之任務，在於法益之保
    護。無法益保護，無刑法可言；亦即無法益受到侵害或危險，則無施以刑罰之必
    要。行為如未造成「法益侵害」或「法益危險」，則無將之犯罪化之必要。在法
    益侵害，為「實害犯」；在法益危險，為「危險犯」。再者，法益本身依其價值
    評價之強度，而呈現法益位階。生命、身體、自由、名譽、財產五者，按其順序
    ，而高低位階化。生命法益最高，其次身體法益，其次自由法益，其次名譽法益
    ，而財產法益最低。此五種傳統法益，稱之為「個人法益」。在個人法益以外之
    「一般法益」或「團體法益」或「整體法益」，亦必須其與個人法益具有關連性
    者，始得為刑法所保護之一般法益。所謂危險犯，亦即行為人之行為造成法益危
    險，尚未至法益侵害，亦立法予以犯罪化。以最高位階之生命法益言之，刑法之
    有預備殺人罪、預備放火罪、預備強盜罪、預備擄人勒贖罪，均因其行為已造成
    生命法益之危險；否則，各該罪即無設預備犯之必要。如係單純身體、自由、名
    譽、財產之法益危險行為，則未曾設預備犯而加以犯罪化。偽造、變造文書各罪
    ，傳統法益論者認為侵害社會法益，惟新法益論者認為社會法益抽象而難以理解
    ，故依一般法益之觀點加以審查，以察其與個人法益有關連性。單純偽造或變造
    文書，並不足以對個人法益造成任何侵害，亦即單純偽造或變造之行為並無法益
    危險存在。因此，單純偽造或變造文書之行為，而予以犯罪化，欠缺合理性，並
    不足取。其次，偽造或變造後進而行使之行為，想像所及者，或為詐財，或為騙
    色，可能對於他人之身體、自由、名譽或財產造成侵害，其立法尚屬合理。然則
    ，依司法實務經驗觀之，此類犯罪經常伴隨其他犯罪如詐欺等，常屬其他犯罪之
    方法行為；依其他犯罪而論處，已足以達成法益保護之目的，則偽造、變造進而
    行使偽造文書各罪之除罪化，似可加以考慮。退而言之，若認為行使偽造或變造
    文書之屬於犯罪行為，尚不違國民情感，至少單純偽造或變造文書之行為，實無
    繼續留存之必要。至於竊盜行為，侵害他人之財產法益，為財產法益之實害犯，
    應無疑義。其次，妨害公務之行為，依傳統法益之觀點，係侵害國家公權力，屬
    於國家法益之實害犯；惟新法益論者則認為妨害國家公權力之行為，如無對於他
    人之生命法益（甚或身體、自由法益）產生危險者，實無犯罪化之必要。因此，
    刑法第一百三十五條第一項之妨害公務罪，僅以施強暴、脅迫為其構成要件之行
    為，並未以危險結果為其構成要件之要素，實有檢討之必要。
五、次按罪刑相當原則要求法官在量刑時，應依法益之位階，重所當重，輕所當輕，
    必使罪得其刑而刑當其罪；不得重罪而輕判，或輕罪而重判；期使責任與刑罰得
    以相適應，而具有相當性。地藏十輪經（第三卷）云：「若犯重罪，應重治罰；
    若犯中罪，應中治罰；若犯輕罪，應輕治罰；令其慚愧，懺悔所犯。」其此之謂
    也！為此，本院審酌被告之品行、生活狀況、智識程度、犯罪之動機、目的、犯
    罪所生之危害、犯罪後之態度等一切情狀後，並斟酌拘役並無教化功能，乃不具
    實益之刑罰種類，立法上以廢除為宜，以資符合自由刑單一化之要求；六月以下
    之短期自由刑，既難有教化作用，又易使受刑人感染惡習，除非被告有受其執行
    之特殊必要，否則尚無宣告之必要，何況拘役！為此，再特別考量前述法益侵害
    及法益危險之問題，並在加重其刑之後，認為分別量處如主文所示之自由刑，已
    足使其罪刑相當，爰分別宣告之，以示儆懲，並就變造特種文書部分，諭知易科
    罰金之折算標準，以期被告之自新。至於主文就變造特種文書部分，諭知易科罰
    金，係考量若該部分先行確定，檢察官即得據以執行，無庸再行聲請本院諭知其
    折算標準；且主文既已定其執行刑，若係同時確定，對於其他部分本不生影響，
    併予指明。
六、扣案鑰匙一支，係供犯罪所用，且為被告所有，應堪認定，應予宣告沒收；變造
    辛○○駕照一枚，亦為供犯罪所用之物，惟並非被告所有，不得宣告沒收；僅其
    上被告所有之相片一張，不失為供犯罪所用之物，仍應宣告沒收。
七、據上論斷，應依刑事訴訟法第二百九十九條第一項前段、刑法第二十八條、第五
    十六條、第三百二十條第一項、第二百十二條、第一百三十五條第一項、第四十
    七條、第四十一條第一項前段、第三十八條第一項第二款、第五十一條第五款、
    罰金罰鍰提高標準條例第一條前段、第二條而判決如主文。
本案經檢察官林明志到庭執行職務。
中      華      民      國    九十一    年      一      月    二十三    日
                                    台灣基隆地方法院刑事庭
                                        法  官  陳  志  祥
右正本證明與原本無異。
如不服本判決，應於收受送達後十日內，向本院提出上訴狀，敘述上訴之理由，上訴
於台灣高等法院，並應按他造當事人之人數附具繕本。
中      華      民      國    九十一    年      一      月    二十五    日
                                        書記官  陸  清  敏
附錄：
刑法第一百三十五條第一項：
對於公務員依法執行職務時，施強暴脅迫者，處三年以下有期徒刑、拘役或三百元以
下罰金。
刑法第二百十二條：
偽造、變造護照、旅券、免許證、特許證及關於品行、能力、服務或其他相類之證書
、介紹書，足以生損害於公眾或他人者，處一年以下有期徒刑、拘役或三百元以下罰
金。
刑法第三百二十條第一項：
意圖為自己或第三人不法之所有，而竊取他人之動產者，為竊盜罪，處五年以下有期
徒刑、拘役或科五百元以下罰金。
（罰金已依罰金罰鍰提高標準條例提高十倍）
